【裁判字號】    97,上易,920
【裁判日期】    971224
【裁判案由】    詐欺
【裁判全文】
臺灣高等法院臺中分院刑事判決         97年度上易字第920號
上  訴  人
即  被  告  丙○○
上列上訴人因詐欺案件，不服臺灣彰化地方法院96年度易字第14
79號中華民國 97年3月18日第一審判決（起訴案號：臺灣彰化地
方法院檢察署 96年度偵緝字第534號），提起上訴，本院判決如
下：
    主    文
原判決撤銷。
丙○○犯詐欺取財罪，處有期徒刑肆月，減為有期徒刑貳月，如
易科罰金，以新臺幣壹仟元折算壹日。緩刑年，並應向乙○○
清償所欠餘款即支付新臺幣壹拾貳萬壹仟元，支付方式：自民國
玖拾捌年貳月起，於每月伍日前，各支付新臺幣伍仟元，至全部
支付完畢為止。
    犯罪事實
一、丙○○因登山結識乙○○，得知乙○○有投資意願，竟意圖
    為自己不法之所有，向其佯稱朋友「阿裕」（諧音「阿如」
    ，下同）在彰化縣員林鎮經營公司，可代為處理投資事宜獲
    利。乙○○因僅有國小學歷，對於投資管道並不熟稔，乃因
    上開詐術，陷於錯誤，先後於民國95年7月16日、8月12日、
    8月13日 、8月19日、8月27日、9月23日、10月6日、10月15
    日，在彰化縣田中鎮○○路○段305號田中郵局及同鎮○○路
    ○段198號住處，分次交付其自郵局帳戶提領之現金新臺幣（
    下同）4萬元 、5千元、9千元、3萬元、2萬元、2萬元、1萬
    元及2萬5千元 ，合計15萬9千元，充作投資款。乙○○於95
    年7月16日第1次交付現金後，雖曾要求丙○○出具收據，然
    丙○○虛應以對，且為接續詐得其餘各筆金錢，乃零星交付
    數千元予乙○○，使其誤認有利可圖，不疑有他。詎丙○○
    於95年10月15日接續詐得最後一筆款項後某日，隨即遷離彰
    化縣社頭鄉住處，避不見面，待乙○○於95年10月20日上午
    10時許前往查訪未遇，始知受騙，乃於95年11月30日向警報
    案。
二、案經乙○○訴由彰化縣警察局田中分局報告臺灣彰化地方法
    院檢察署檢察官偵查起訴。
    理    由
一、本案本院判決所引用下列證據，屬被告丙○○以外之人於審
    判外之陳述者，因雙方均同意採為證據（原審卷第30頁），
    被告於本院亦表明認罪，而不爭執證據能力，又無不適當情
    形，符合刑事訴訟法第159條之5第1項規定，應得為證據。
二、訊據上訴人即被告丙○○（下稱被告）於本院審理中對於上
    揭犯罪事實坦承不諱，復據告訴人乙○○於警詢及偵查中檢
    察事務官詢問指訴詳盡（第439號偵查卷第3至5頁 、第32號
    偵查卷第7至8頁），並於原審以證人身分就被害經過結證在
    卷（原審卷第38至40頁），且有郵局存摺交易明細可稽（第
    439號偵查卷第7至8頁），是被告自白於事實相符 ，事證明
    確，其犯行堪以認定。
三、論罪科刑：
  (一)被告意圖為自己不法之所有，虛構「阿裕」及其公司與投資
    情節，以此詐術使告訴人陷於錯誤，將金錢交付，核其所為
    ，係犯刑法第339條第1項之詐欺取財罪。
  (二)據告訴人於警詢陳稱：被告係騙說要拿這些錢再借給別人賺
    取利息，前後拿了二次利息給伊，分別為4千、7千元給伊等
    語（他字卷第4頁），顯見被告利用虛構之同一詐術 ，一方
    面給予小惠，一方面接續施詐，而使告訴人多次交付金錢，
    其犯罪目的同一，各次詐財時間緊接，所詐得款項多是小額
    ，且係侵害同一人之法益，應為接續犯，僅論以一罪（原公
    訴意旨同此見解）。
  (三)原審以被告之罪證明確，予以論罪科刑，固非無見，惟量刑
    之輕重，雖屬事實審法院得依職權自由裁量之事項，然仍應
    受比例原則及公平原則之限制，否則其判決即非適法。刑事
    審判旨在實現刑罰權分配的正義，故法院對有罪被告之科刑
    ，應符合罪刑相當之原則，使輕重得宜，罰當其罪，以契合
    社會之法律感情。本件被告固曾因違反公司法案件，經臺灣
    板橋地方法院以77年度易字第 3392號判決處罰金銀元2千元
    確定，於78年4月29日執行完畢 ，此有臺灣高等法院被告前
    案紀錄表可按，被告係偵查中係經通緝到案（第5139號偵查
    卷第4頁） ，嗣於偵查及原審雖否認詐欺犯行；惟其偵、審
    中業已坦承確實有向乙○○取得各筆金錢達十餘萬元，交給
    公司賺取利息（原審卷第14頁），此與告訴人上揭所自承確
    有取得二次利息者相符犯行，則在告訴人未取得任何憑證下
    ，被告顯非全然矢口否認犯行而不認帳；而被告於原審業與
    告訴人成立民事訴訟之調解，有調解筆錄在卷可考（原審卷
    第23頁），迄至本院97年12月10日審理期日止，被告已先後
    清償共3萬8千元予告訴人（本院卷第21頁之告訴人存摺影本
    ，顯示被告已三次匯款共2萬8千元，於本院97年12月10日審
    理期日再當庭給付1萬元現金 ），並取得告訴人之同意，日
    後按月於每月5日前再給付告訴人5千元至清償完畢，告訴人
    願原諒被告等情，有審判筆錄可憑；復徵諸被告於原審曾提
    出其母鄭何其女不良於行及且屬家境清寒之證明（原審卷第
    47頁），及其於本院坦然面對之犯後態度，再參以告訴人雖
    遭詐騙合計15萬9千元 ，但其間曾二次獲得利息合計1萬1千
    元等情；原審以被告到案後猶不肯坦承犯行，難認確已悔過
    而量處有期徒刑8月 ，徵諸一般法院參酌詐得財物數額而量
    刑之比例原則，顯屬過重，堪認原審法院對被告之量刑與罪
    刑相當原則及比例原則、公平原則之本旨有違。是被告上訴
    意旨認原審判決有量刑過重之不當，即有理由，應由本院將
    原判決撤銷改判。
  (四)爰審酌被告前有違反公司法案件，經臺灣板橋地方法院以77
    年度易字第3392號判決處罰金銀元2千元確定，於78年4月29
    日執行完畢，被告利用乙○○之不識投資管道，施以小惠，
    而接續佯稱代為投資而詐得金錢計15萬元9千元 ，應予非難
    ，惟其嗣後業與告訴人成立調解，於本院審理中亦已能坦承
    面對，並實際逐漸填補告訴人之損害，復參以告訴人實際所
    受損害等一切情狀，量處如主文所示之刑，並諭知易科罰金
    之折算標準，以資懲儆。
  (五)又查被告前未曾因故意犯罪受有期徒刑以上刑之宣告，有臺
    灣臺中地方法院檢察署刑案資料查註紀錄表及臺灣高等法院
    被告前案紀錄表附卷可稽，其因一時貪慾圖便，短於思慮，
    致觸犯本案犯行，且被告目前正戮力工作，以賠償告訴人之
    損害，告訴人於本院審理中，並同意如被告日後按月於每月
    五日前再給付5千元至所欠餘款清償完畢 ，則願原諒被告，
    是經此刑之教訓，被告當知所警惕，而無再犯之虞，本院認
    前開對其宣告之刑，以暫不執行為適當 ，爰併宣告緩刑3年
    ；又為促使被告確實按期清償，本院依刑法第74條第2項第3
    款規定一併諭知被告應向被害人即告訴人清償所欠餘款即支
    付12萬1千元，支付方式：自98年2月起 ，於每月5日前，各
    支付5千元，至全部支付完畢為止。
據上論斷，應依刑事訴訟法第369條第1項前段、第364條、第299
條第1項前段，刑法第339條第1項、第41條第1項前段、第74條第
1項第1款、第2項第3款，刑法施行法第1條之1，判決如主文。
本案經檢察官甲○○到庭執行職務。
中    華    民    國    97    年    12    月    24    日
            刑事第五庭  審判長法  官  趙  春  碧
                              法  官  楊  真  明
                              法  官  賴  恭  利
上列正本證明與原本無異。
不得上訴。
                              書記官  林  桂  鳳
中    華    民    國    97    年    12    月    24    日
附錄論罪科刑法條：
刑法第339條第1項
意圖為自己或第三人不法之所有，以詐術使人將本人或第三人之
物交付者，處5年以下有期徒刑、拘役或科或併科1千元以下罰金
。


司法院資訊處製作；財團法人民間司法改革基金會備份。
